【裁判字號】    95,交訴,58
【裁判日期】    950831
【裁判案由】    過失致死等
【裁判全文】
臺灣屏東地方法院刑事判決              95年度交訴字第58號
公  訴  人  臺灣屏東地方法院檢察署檢察官
被      告  乙○○
上列被告因過失致死等案件，經檢察官提起公訴（95年度偵字第
3031號），被告就被訴事實為有罪之陳述，經本院合議庭裁定由
受命法官獨任進行簡式審判程序，本院判決如下：
    主  文
鍾士勛因過失致人於死，處有期徒刑捌月。
    事  實
一、鍾士勛（檢察官起訴書誤載為鍾世勛）於民國95年1 月28日
    凌晨2 時許，駕駛車牌號碼7802-MJ 號自用小客車，沿屏東
    縣屏東市○○路西往東方向行駛，行經屏東縣屏東市○○路
    375 巷口時，本應注意行駛至閃光黃燈路口，應減速接近，
    注意安全，小心通過，且該處行車時速不得超過每小時70公
    里。而依當時現場視距良好、道路無障礙物，柏油路面無缺
    陷之客觀環境，無不能注意之情事，依其智識、經驗，亦並
    無不能注意之情事，竟疏於注意及此，而未予減速逕以時速
    70公里以上之速度貿然進入該路口，適蔡正隆騎乘車號KN7-
    302 號重型機車，沿屏東縣屏東市○○路375 巷南往北方向
    直行，亦未注意行經閃光紅燈路口，車輛應減速接近，先停
    止於交岔路口前，讓幹道車優先通行後認為安全時方得續行
    ，而貿然進入該路口，鐘世勛遂不慎撞擊蔡正隆之重型機車
    ，致其受傷倒地，經送醫急救後，仍於同日14時12分，因主
    動脈破裂併左側血胸右側氣胸、小腸破裂、脾臟破裂、膀胱
    破裂、骨盆骨折右小腿骨折而傷重不治死亡。鍾士勛於肇事
    後，於未被有偵查犯罪職權之機關或公務員發覺前，主動向
    現場處理之員警坦承肇事，自首而接受裁判，
二、案經蔡正隆之配偶甲○○告訴暨臺灣屏東地方法院檢察署檢
    察官相驗後自動檢舉偵查起訴。
    理  由
一、上揭事實，迭據被告鍾士勛於警、偵訊、及本院審理時供承
    不諱，並有道路交通事故現場圖、道路交通事故調查報告表
    （一）（二）各1 份與現場照片數幀在卷可稽；而被害人蔡
    正隆因此事故於95年1 月28日14時12分許不治死亡等情，亦
    經臺灣屏東地方法院檢察署檢察官督同法醫師相驗屬實，並
    製有相驗筆錄、相驗屍體證明書、驗斷書、相驗照片數幀、
    高雄榮民總醫院診斷證明書各1 份在卷可憑。按閃光黃燈表
    示「警告」，車輛應減速接近，注意安全，小心通過；又汽
    車駕駛人，行車速度，不得超過規定之最高時速，道路交通
    標誌標線號誌設置規則第211 條第1 項第1 款、道路交通管
    理處罰條例第40條定有明文；本案被告駕車時，本應注意上
    開規定並確實遵守之，而依當時客觀情狀，並無不能注意之
    情形，竟疏未注意及之，致發生本件事故，其有過失至明。
    又被害人蔡正隆因被告駕車肇事致死之結果，與被告之過失
    駕駛行為間，顯有相當因果關係。本院依職權送請臺灣省高
    屏澎區車輛行車事故鑑定委員會鑑定本件車禍原因，亦同此
    認定，此有該委員會95年7 月28日高屏澎鑑字第950651號函
    暨所附鑑定意見書1 紙附卷可證。是本案事證明確，被告鍾
    士勛之犯行堪以認定。
二、論罪科刑：
（一）新舊法比較：
   1. 查被告行為後，刑法第2 條第1 項業於94年2 月2 日以華
      總一義字第09400014901 號令修正公布，並自95年7 月1
      日起施行；修正後刑法第2 條第1 項規定，已將新舊法律
      適用之「從新從輕」原則，改採「從舊從輕」原則。惟按
      刑法第2 條第1 項所稱之法律，係指刑罰所依存的整體法
      律狀態，故所謂「法律有變更」者，除形式上有變更之外
      ，應進一步指足以影響行為的可罰性與法律效果的法令因
      修正或廢止而有所變更之實質上變更者而言。所以刑法法
      律變更概念，應界定此，而為新舊法之比較，合先敘明。
  2.  罰金刑之法定刑部分：
      被告行為後，刑法施行法第1 條之1 於95年6 月14日以華
      總一義字第09500035181 號令修正公布增訂。修正增訂之
      刑法施行法第1 條之1 規定「中華民國九十四年一月七日
      刑法修正施行後（按指九十五年七月一日），刑法分則編
      所定罰金之貨幣單位為新台幣。九十四年一月七日刑法修
      正時，刑法分則編未修正之條文定有罰金刑者，自九十四
      年一月七日刑法修正施行後，就其所定數額提高為三十倍
      。但七十二年六月二十六日到九十四年一月七日新增或修
      正之條文，就其所定數額提高為三倍。」是本件被告所犯
      刑法第276 條第1 項過失致死罪之法定刑有罰金刑（銀元
      2000元以下），且為94年1 月7 日刑法修正時，刑法分則
      編未修正之條文定有罰金刑者；於刑法施行法第1 條之1
      修正增訂前，其貨幣單位為銀元，罰金刑之提高標準應適
      用罰金罰鍰提高標準條例第1 條之規定「依法律應處罰金
      、罰鍰者，就其原定數額得提高為二倍至十倍。」，而再
      依現行法規所定貨幣單位折算新臺幣條例第2 條規定「現
      行法規所定金額之貨幣單位為圓、銀元或元者，以新臺幣
      元之三倍折算之。」如換算為新台幣，則刑法第276 條第
      1 項法定刑罰金刑部分，應為罰金新台幣60000元以下（
      2000元乘10乘3） 。如適用上開修正後刑法施行法第1 條
      之1 規定提高30倍，亦為新台幣60000 元以下。比較新舊
      法適用之結果，其關於法定刑為罰金部分之提高標準，新
      舊法均無不利之情形。惟被告行為後，刑法第33條第5 款
      修正規定「罰金：新臺幣一千元以上，以百元計算之。」
      ，與修正前刑法第33條第5 款規定「罰金：一元以上。」
      不同，比較新舊法結果，以修正前刑法較有利於行為人。
   3. 自首部分：
      按行為後法律有變更者，適用行為時之法律。但行為後之
      法律有利於行為人者，適用最有利於行為人之法律，刑法
      第2 條第1 項定有明文。被告行為後，刑法第62條業已修
      正為：「對於未發覺之罪自首而受裁判者，得減輕其刑。
      但有特別規定者，依其規定。」，比較修正前刑法第62條
      ：「對於未發覺之罪自首而受裁判者，減輕其刑。但有特
      別規定者，依其規定。」規定，自以修正前刑法第62條之
      規定，較有利於被告。
   4. 參酌最高法院95年5 月23日刑事庭第8 次會議決議，比較
      新舊法時應就罪刑有關之共犯、未遂犯、想像競合犯、牽
      連犯、連續犯、結合犯，以及累犯加重、自首減輕暨其他
      法定加減原因（如身分加減）與加減比例等一切情形，本
      於統一性及整體性原則，綜其全部罪刑之結果而為比較。
      本件綜合比較結果，因被告依修正前刑法定其法定罰金刑
      之下限，其餘同上所述亦均依修正前刑法對被告較為有利
      ，是應一體適用修正前刑法即行為時刑法。
（二）核被告所為係犯刑法第276 條第1 項之過失致死罪。被告
      於肇事後未被有偵查犯罪職權之機關或公務員發覺前，即
      主動向據報到場處理之屏東縣警察局交通警察隊警員坦承
      肇事，有調查報告、屏東縣警察局道路交通事故肇事人自
      首情形紀錄表各1 紙附卷可稽，其係對於未被發覺之罪自
      首而接受裁判，已符合自首之規定，應依修正前刑法第62
      條前段規定減輕其刑。爰審酌被告駕駛汽車行駛於上開路
      段，竟殊未注意，以致發生本件車禍，造成慘劇，並未與
      被害人家屬達成民事上和解，惟被害人亦與有未注意行經
      閃光紅燈路口，車輛應減速接近，先停止於交岔路口前，
      讓幹道車優先通行後認為安全時方得續行，且酒後駕車之
      過失，而被告犯後亦坦承犯行等一切情狀，量處如主文所
      示之刑。
據上論斷，應依刑事訴訟法第273 條之1 第1 項、第299 條第1
項前段，刑法第2 條第1 項前段、第276 條第1 項（修正前）、
第62條（修正前），罰金罰鍰提高標準條例第1 條前段，判決如
主文。
本案經檢察官吳岳輝到庭執行職務。
中    華    民    國    95    年    8     月    31    日
                  交通法庭    法  官  羅培毓
以上正本證明與原本無異。
如不服本判決應於收受本判決送達後10日內向本院提出上訴書狀
，其未敘述上訴理由者，並得於提起上訴後10日內向本院補提理
由書狀（均須按他造當事人之人數附繕本）「切勿逕送上級法院
」
中    華    民    國    95    年    8     月    31    日
                               書記官  張儷薾
中華民國刑法第276條
（過失致死罪）
因過失致人於死者，處 2 年以下有期徒刑、拘役或 2 千元以下
罰金。
從事業務之人，因業務上之過失犯前項之罪者，處 5 年以下有期
徒刑或拘役，得併科 3 千元以下罰金。


司法院資訊處製作；財團法人民間司法改革基金會備份。
